---
title: "Wstęp do pakietu 'climate' (PL)"
author: "Bartosz Czernecki, Arkadiusz Głogowski, Jakub Nowosad"
date: "`r Sys.Date()`"
output: rmarkdown::html_vignette
vignette: >
  %\VignetteIndexEntry{Wstęp do pakietu 'climate' (PL)}
  %\VignetteEncoding{UTF-8}
  %\VignetteEngine{knitr::rmarkdown}
editor_options: 
  markdown: 
    wrap: 72
---

```{r setup, include = FALSE}
knitr::opts_chunk$set(
  collapse = TRUE,
  comment = "#>"
)
library(climate)
library(tidyr)
library(dplyr)
options(scipen = 999)
```

Głównym celem pakietu **climate** jest zapewnienie wygodnego i
programowalnego dostępu do danych meteorologicznych i hydrologicznych z
publicznie dostępnych repozytoriów, w tym m.in.:

- Instytut Meteorologii i Gospodarki Wodnej - Państwowy Instytut
  Badawczy (IMGW-PIB)

- OGIMET (ogimet.com)

- University of Wyoming - dane atmosferyczne dla radiosondaży
  (<http://weather.uwyo.edu/upperair/>).

## Funkcje

Pakiet **climate** składa się z kilku głównych funkcji:

1.  Dane meteorologiczne

- [**meteo_ogimet**](https://bczernecki.github.io/climate/reference/meteo_ogimet.html) -
  Umożliwia pobieranie godzinowych i dobowych danych meteorologicznych
  ze stacji meteorologicznych nadających depesze SYNOP (FM-12) które są
  udostępnione w serwisie ogimet.com. Każda stacja meteorologiczna
  (synoptyczna) pracująca w ramach World Meteorological Organization
  (WMO) udostępnia swoje dane w ramach serwisu od ok. 2000 roku

  - [**stations_ogimet**](https://bczernecki.github.io/climate/reference/stations_ogimet.html) -
    Umożliwia uzyskiwanie współrzędnych geograficznych, położenia stacji
    nad poziomem morza oraz identyfikatora WMO i nazwy stacji dla kraju
    określonej przez użytkownika; opcjonalnie wykreśl wyniki na mapie

- [**meteo_imgw**](https://bczernecki.github.io/climate/reference/meteo_imgw.html) -
  Pozwala pobrać dane meteorologiczne interwale godzinowym, dziennym lub
  miesięcznym o danej randze stacji (SYNOP / CLIMATE / PRECIP)
  dostępnych w kolekcji dane.imgw.pl.

2.  Dane hydrologiczne:

- [**hydro_imgw**](https://bczernecki.github.io/climate/reference/hydro_imgw.html) -
  Pobieranie danych hydrologicznych o rozdzielczości dobowej lub
  miesięcznej ze stacji dostępnych w repozytorium danepubliczne.imgw.pl.

3.  Dane radiosondażowe :

- [**sounding_wyoming**](https://bczernecki.github.io/climate/reference/sounding_wyoming.html) -
  Pobieranie pomiarów pionowych profil atmosfery (danych
  radiosondażowych)

## Przykłady

Pokażemy, jak korzystać z naszego pakietu i przygotować dane do analizy
przestrzennej z dodatkową pomocą paczek
[dplyr](https://cran.r-project.org/web/packages/dplyr/vignettes/dplyr.html)
oraz
[tidyr](https://cran.r-project.org/web/packages/tidyr/vignettes/tidy-data.html).
Najpierw pobierzemy 10 lat (**2001-2010**) miesięcznych obserwacji
hydrologicznych dla wszystkich dostępnych stacji i automatycznie dodają
ich współrzędne przestrzenne.

```{r data, eval=TRUE, echo=TRUE, message=FALSE, warning=FALSE, include=TRUE}
h = hydro_imgw(interval = "monthly", year = 2001:2010)
head(h)
```

Zmienna `MCWSKEX` reprezentuje etykietę ekstremum, gdzie "1" oznacza
minimum, "2" oznacza średnią, a "3" maksimum. [^1]

[^1]: Więcej informacji na ten temat można znaleźć w zestawie danych
    `hydro_abbrev`.

Analizy hydrologiczne często koncentrują się na jednej grupy zjawisk,
np. związanych z przepływami maksymalnymi. W tym celu pozostaną w ramce
danych tylko wartości przepływów maksymalnych oraz kolumny zawierające
interesujące nas informacje, tj. identyfikator stacji - `id`, rok
hydrologiczny (`MCROKH`), szerokość geograficzną `X` i długość
geograficzną`Y`.

Następnie obliczymy średnią maksymalną wartość przepływu na stacjach w
każdym roku za pomocą `dplyr::summarise()`, oraz rozdzielimy dane według
roku używając `spread ()` aby uzyskać roczne średnie maksymalne
przepływy (`MCPRZP`) w kolejnych kolumnach.

```{r filtering, eval=TRUE, echo=TRUE, message=FALSE, warning=FALSE, include=TRUE, paged.print=TRUE}
h2 = h %>%
  dplyr::filter(MCWSKEX == 3) %>%
  dplyr::select(id, PSNZWP, X, Y, MCROKH, MCPRZP) %>%
  dplyr::group_by(MCROKH, id, PSNZWP, X, Y) %>%
  dplyr::summarise(srednie_roczne_Q = round(mean(MCPRZP, na.rm = TRUE), 1)) %>% 
  spread(MCROKH, srednie_roczne_Q)
```

```{r filtering2, eval=TRUE, echo=TRUE, message=FALSE, warning=FALSE, include=TRUE, paged.print=TRUE}
library(knitr)
kable(head(h2), caption = "Examplary data frame of hydrological preprocesssing.")
```

Wynik pokazuje jak zmienia się maksymalna roczna średnia prędkość
przepływu wody w ciągu dekady dla wszystkich dostępnych stacji w Polsce.

Możemy wynik zapisać do:

- **.csv** przy pomocą funkcji: `write.csv(result, file = "result.csv")`

- **.xlsx** przy pomocą funckcji:
  `write.xlsx(result, file = "result.xlsx", sheetName = "Poland", append = FALSE)`\
  To polecenie zapisuje nasz wynik do pliku: `result.xlsx` o nazwie
  arkusza `Poland`. Argument `append=TRUE` dodaje arkusz do istniejącego
  pliku `.xlsx`. By zapisać dane do formatu`.xlsx` najpierw należy
  zainstalować pakiet **writexl** przy pomocy komendy
  `install.packages("writexl")`, oraz dodać go do naszego środowiska:
  `library(writexl)`.

```{r, eval=FALSE, echo=TRUE}
library(sf)
library(tmap)
library(rnaturalearth)
library(rnaturalearthdata)
world = ne_countries(scale = "medium", returnclass = "sf")

h3 = h2 %>% 
  filter(!is.na(X)) %>% 
  st_as_sf(coords = c("X", "Y"), crs = 4326)

tm_shape(h3) + 
  tm_symbols(size = as.character(c(2001:2010)),
             title.size = "Średni przepływ maksymalny") +
  tm_facets(free.scales = FALSE, ncol = 4) + 
  tm_shape(world) + 
  tm_borders(col = "black", lwd = 2) +
  tm_layout(legend.position = c(-1.25, 0.05),
            outer.margins = c(0, 0.05, 0, -0.25),
            panel.labels = as.character(c(2001:2010)))
```

[Mean maximum annual
flow](https://klimat.amu.edu.pl/climate_flow.png)![Mean maximum annual
flow](https://klimat.amu.edu.pl/climate_flow.png)
