---
title: "use_case2"
output: html_document
---

```{r setup, include=FALSE}
knitr::opts_chunk$set(echo = TRUE)
```

## USE CASE - METEO (2) - DERECHO 2017-08-11

1. Pobieranie danych godzinowych ze stacji meteo (SYNOP)
2. Wybranie tylko interesującego przedziału czasu z najbardziej intensywnym przebiegiem zjawiska derecho (np. 2017-08-11, po godz. 12:00 UTC)
3. Wybranie tylko interesujących elementów

```{r}
library(imgw)
library(dplyr)
library(rgdal)
library(sp)

# pobieranie danych:
df <-  meteo(interval = "hourly", rank = "synop", year = 2017, status = FALSE, coords = TRUE )
df <- filter(df, mm == 8, day %in% 11:12) %>% select(., X:hour, ws, gust, t2m, rh, slp, curr_weather)

# pojedyncza godzina
jednagodzina <- df %>% filter(hour == 16, day == 11) # wybranie tylko godziny 16 z 11.08
plot(jednagodzina$X, jednagodzina$Y)
text(jednagodzina$X+0.3, jednagodzina$Y, labels = jednagodzina$gust)

coordinates(jednagodzina) <- ~X+Y

spplot(jednagodzina["ws"])
proj4string(jednagodzina) <- CRS("+init=epsg:4326") # nadajemy wspolrzedne dla ukladu wspolrzednych WGS-84
jednagodzina <- spTransform(jednagodzina, CRS("+init=epsg:2180"))  # transformacja ukladu wspolrzednych na PUWG-1992
#writeOGR(obj = jednagodzina, dsn = getwd(), layer="godz16.shp", driver = "ESRI Shapefile")

